【裁判字號】    89,交訴,25
【裁判日期】    900821
【裁判案由】    業務過失致死
【裁判全文】
臺灣基隆地方法院刑事判決                          八十九年度交訴字第二五號
    公  訴  人  臺灣基隆地方法院檢察署檢察官
    被      告  甲○○
右列被告因業務過失致死案件，經檢察官提起公訴（八十九年度偵字第一一八一號）
，本院判決如左︰
    主  文
甲○○從事業務之人，因業務上之過失致人於死，處有期徒刑壹年，緩刑肆年。
    事  實
一、甲○○係駿逸交通有限公司之司機，為從事駕駛業務之人。民國（下同）八十八
    年九月十四日下午三時三十五分許，甲○○駕駛車號ＱＵ--三二Ｏ號砂石車自基
    隆港西二十七號碼頭載運砂石出發，沿基隆港西岸高架橋往台北方向行駛，同日
    下午三時五十分左右，甲○○駕駛該輛砂石車行經西岸高架橋第七十四號路燈附
    近，本應注意汽車行經彎道應減速慢行，作隨時停車之準備，且在雙向二車道行
    駛時，均應在遵行車道內行駛，在劃有分向限制線之路段，不得駛入來車車道內
    ，且依當時係日間、晴天、路面乾燥、無缺陷、無障礙物、視距良好等客觀情況
    判斷，亦無不能注意之情事，詎甲○○竟疏未注意，於行經該彎道路段時，未確
    實減速慢行，作隨時停車之準備，且其左側車輪跨越分向限制線駛入來車車道，
    斯時，來車車道適有何英德駕駛車號ＫＨ--三一七號貨櫃車迎面駛來，何英德亦
    疏未注意減速慢行作隨時停車之準備，且其左側車身亦跨越分向限制線駛入甲○○之車道，甲○○、何英德見狀均各自向右側閃避，惟因車速過快閃避不及而迎
    面擦撞，何英德因遭撞擊而摔出車外致顱骨破裂合併顱內出血，當場死亡。事發
    後，甲○○立即委請另輛汽車駕駛人乙○○打電話報警，並留在現場向到場處理
    之警員丙○○自首肇事犯行。
二、案經內政部警政署基隆港務警察所報請臺灣基隆地方法院檢察署檢察官相驗屍體
    後由檢察官自動檢舉偵查起訴。
    理  由
一、訊據被告甲○○，固坦承於右揭時地駕駛ＱＵ--三二Ｏ號砂石車與被害人何英德
    所駕駛之ＫＨ--三一七號貨櫃車迎面擦撞致何英德當場死亡之事實不諱，惟否認
    有何過失犯行，並辯稱：伊當時車速僅二、三十公里，並未超速，亦未跨越分向
    限制線駛入何英德之車道，係何英德以時速約五十公里之速度超速行駛，且跨越
    分向限制線駛入伊車道，伊見狀已無法閃避因而發生擦撞，伊並無過失等語。經
    查：被害人何英德於兩車擦撞前確曾超速及跨越分向限制線駛入來車車道之事實
    ，業據證人乙○○到院結證甚詳（證人乙○○當時駕車尾隨於何英德所駕駛之貨
    櫃車後方），並有車禍現場照片十八張及內政部警政署基隆港務警察所測繪之道
    路交通事故調查報告表在卷為證，且由上開車禍現場照片內容及道路交通事故調
    查報告表之事故現場圖內容研判：由於何英德所駕駛之ＫＨ--三一七號貨櫃車於
    碰撞後，其方向盤轉向機械脫落，何英德並摔出車外當場死亡，足見何英德所駕
    駛之ＫＨ--三一七號貨櫃車左、右後車輪於現場所遺留之煞車痕（已拍攝於車禍
    現場照片中，惟未繪入道路交通事故調查報告表之事故現場圖內），係於未碰撞
    前緊急煞車所致，且由於該車左後車輪所留下之煞車痕緊連於該車左後車輪肇事
    終止位置，亦足見ＫＨ--三一七號貨櫃車之煞車力及往前之能量係消失終止於碰
    撞之剎那，再由何英德所駕駛之ＫＨ--三一七號貨櫃車係自保險桿左側三分之一
    處起受撞凹損，受撞後之停止位置係已駛回本車道內，足以研判被告所駕駛之Ｑ
    Ｕ--三二Ｏ號砂石車與被害人何英德所駕駛之ＫＨ--三一七號貨櫃車迎面擦撞之
    撞擊點係位於被害人何英德所行駛之車道內，被告所駕駛之ＱＵ--三二Ｏ號砂石
    車於碰撞之際確有左側車輪跨越分向限制線之違規情事，另由被告所駕駛之ＱＵ
    --三二Ｏ號砂石車煞車痕係於兩車碰撞且分離後始產生，足見其於碰撞前並未注
    意減速慢行作隨時停車之準備，本件經送請中央警察大學推演分析肇事原因結果
    ，亦同此認定，有中央警察大學九十年七月十三日（九十）校科字第八九三八三
    三號鑑定書一份在卷可參。又被害人何英德確因本件車禍致顱骨破裂合併顱內出
    血，當場死亡之事實，亦經臺灣基隆地方法院檢察署檢察官督同法醫師相驗明確
    ，製有相驗筆錄、相驗屍體證明書及驗斷書在卷可憑。按汽車行經彎道應減速慢
    行，作隨時停車之準備，且在雙向二車道行駛時，均應在遵行車道內行駛，在劃
    有分向限制線之路段，不得駛入來車之車道內，道路交通安全規則第九十三條第
    一項第四款、第九十七條第一款、第二款定有明文，被告駕車本應注意上開道路
    交通安全規則之規定謹慎為之，詎其竟於行經彎道之際疏未注意減速慢行，作隨
    時停車之準備，且跨越分向限制線駛入被害人車道而致肇事，其駕駛行為顯有過
    失，且被告之過失行為核與被害人何英德之死亡結果間，具有相當因果關係。雖
    被害人何英德同樣疏未注意減速慢行作隨時停車之準備且其左側車身亦跨越分向
    限制線駛入被告車道亦與有過失，惟被告並不能因被害人之與有過失而卸免己身
    之責，本件事證明確，被告犯行堪以認定。
二、查被告甲○○以駕駛砂石車載運貨物為業，業據被告供明在卷，係從事駕駛業務
    之人。被告因業務上之過失致人於死，核其所為係犯刑法第二百七十六條第二項
    之業務過失致死罪。被告於肇事後犯罪未被偵查機關發覺前，主動委請證人乙○○打電話報警處理，並於現場向員警丙○○自首肇事犯行，業經證人乙○○及警
    員丙○○到庭證述明確，應依刑法第六十二條前段之規定減輕其刑。爰審酌被告
    過失程度之輕重，其過失行為肇致被害人何英德死亡，被害人何英德亦與有過失
    ，且被告肇事後能勇於負責，並已與被害人家屬達成和解，賠償被害人家屬所受
    損害，犯後態度尚佳等一切情狀，量處如主文所示之刑，以示儆懲。末查，被告
    未曾受有期徒刑以上刑之宣告，有臺灣高等法院被告全國前案紀錄表在卷可稽，
    本次因一時疏失肇事，事後甚表懊悔，並與被害人家屬達成和解，堪信被告經此
    罪刑宣告，當已知所警惕而無再犯之虞，本院認被告前開所受宣告之刑以暫不執
    行為適當，爰併予宣告緩刑四年，以勵自新。
據上論斷，應依刑事訴訟法第二百九十九條第一項前段，刑法第二百七十六條第二項
、第六十二條前段、第七十四條第一款，罰金罰鍰提高標準條例第一條前段，判決如
主文。
本案經檢察官黃士元到庭執行職務。
中      華      民      國     九十     年      八      月    二十一    日
                                    臺灣基隆地方法院交通法庭
                                            法  官  蔡 佳 玲
右正本證明與原本無異。
對於本件判決如有不服，應於收受送達後十日內，向本院提出上訴書狀，上訴於臺灣
高等法院，並按他造當事人之人數附具繕本。
                                            書記官  王 月 娥
中      華      民      國     九十     年      八      月    二十二    日
附錄論罪法條
刑法第二百七十六條第二項：
從事業務之人，因業務上之過失犯前項之罪者，處五年以下有期徒刑或拘役，得併科
三千元以下罰金。


司法院資訊處製作；財團法人民間司法改革基金會備份。
